【裁判字號】    98,交訴,64
【裁判日期】    981126
【裁判案由】    公共危險等
【裁判全文】
臺灣彰化地方法院刑事判決              98年度交訴字第64號
公  訴  人  臺灣彰化地方法院檢察署檢察官
被      告  甲○○
上列被告因公共危險等案件，經檢察官聲請簡易判決處刑（97年
度偵字第11365號），本院認不適宜依簡易程序判決處刑，改依
通常程序審理，判決如下：
    主  文
甲○○駕駛動力交通工具肇事，致人傷而逃逸，處有期徒刑捌月
。緩刑貳年。
被訴服用酒類，不能安全駕駛動力交通工具而駕駛部分無罪。
其餘被訴過失傷害部分，公訴不受理。
    事  實
一、甲○○於民國97年11月29日上午11時40分許，駕駛車牌號碼
    7435-UF號自用小貨車，沿彰化縣大村鄉○○○路由東往西
    方向行駛，行經大村鄉○○○路273號前時，因駕車不慎，
    與適時酒後騎乘車牌號碼YHZ-733號機車，行駛在其同向前
    方之丁○○（所涉服用酒類，不能安全駕駛動力交通工具而
    駕駛部分，已經本院以98年度交簡字第95號判決判處拘役40
    日確定），發生碰撞，造成丁○○人車倒地，受有頭部外傷
    併頭皮撕裂傷、肋骨骨折併氣胸及肺部挫傷、腹部挫傷併脾
    臟破裂等傷害（甲○○被訴過失傷害部分，詳下述公訴不受
    理所載）。詎甲○○於肇事後，因擔心自己沒有駕駛執照一
    事曝光，竟基於肇事逃逸之犯意，未下車察看或報警處理，
    亦未對丁○○實施救護或為其他必要之措施，逕自駕車離去
    。嗣警方據報循線於同日下午4時許，至甲○○位於彰化縣
    埔鹽鄉○○村○○路2巷84之5號住處查獲，始悉上情。
二、案經丁○○之配偶丙○○○訴由彰化縣警察局員林分局報告
    臺灣彰化地方法院檢察署檢察官偵查起訴。
    理  由
壹、關於證據能力部分：
一、按被告以外之人於審判外之言詞或書面陳述，除法律有規定
    者外，不得作為證據，刑事訴訟法第159條第1項固有明文。
    惟被告以外之人於審判外之陳述，雖不符刑事訴訟法第159
    條之1至第159條之4規定（得為證據之情形），而經當事人
    於審判程序同意作為證據，法院審酌該言詞陳述或書面陳述
    作成時之情況，認為適當者，亦得為證據。當事人、代理人
    或辯護人於法院調查證據時，知有第159條第1項不得為證據
    之情形，而未於言詞辯論終結前聲明異議者，視為有前項之
    同意。刑事訴訟法第159條之5第1、2項分別定有明文。本案
    中公訴人所提出之告訴人即被害人丁○○之配偶丙○○○之
    警詢供述、被害人丁○○至財團法人彰化基督教醫院（以下
    簡稱：彰化基督教醫院）就醫之診斷證明書、道路交通事故
    現場圖、道路交通事故調查報告表(一)、(二)、被告甲○○之酒
    精測定紀錄表、測試觀察紀錄表、彰化縣警察局舉發違反道
    路交通管理事件通知單等，均屬被告甲○○以外之人於審判
    外之言詞或書面陳述，被告於本院準備程序時同意作為證據
    ，且迄至本院於98年11月12日言詞辯論終結前均未聲明異議
    ，依上開規定，應視為被告同意作為證據，且本院審酌該等
    言詞、書面陳述作成時之情況，亦認為適當，故均得作為證
    據。
二、另公訴人所提出警員就本案交通事故蒐證所拍攝之照片26張
    及本案相關路口監視器錄影畫面之翻拍照片4張，係警員於
    蒐證時或路口原裝設之監視器，透過照相、錄影設備對現場
    景物、特徵拍攝所形成之機械性紀錄，再還原或翻拍於照相
    紙上，因其現場拍攝之情形與相片所呈現之內容，是藉由照
    相、錄影設備之正確性來加以保障其內容之一致性，而非人
    對現場情形之言詞描述本身，故非屬供述證據，自無傳聞法
    則之適用。惟上開照片既係透過照相、錄影設備拍攝後所得
    ，復與本案犯罪事實具有關聯性，且被告於本院準備程序及
    審理時，對於卷內所附之上開照片，亦未表示異議，或主張
    係執法人員違法取得，另亦查無不得作為證據之事由，故亦
    均得作為證據。
貳、有罪部分：
一、上開犯罪事實，迭據被告於警、偵訊及本院訊問時坦承不諱
    ；核與告訴人丙○○○於警詢指述之情節相符；復有道路交
    通事故現場圖、道路交通事故調查報告表(一)、(二)各1份（以
    上見警卷第5至7頁）、彰化縣警察局舉發違反道路交通管理
    事件通知單2份（見警卷第31頁）、蒐證照片26張（見警卷
    第16至28頁），及路口監視器錄影畫面翻拍照片4張（見警
    卷第29、30頁）等在卷可參。另被害人丁○○因本件車禍受
    有頭部外傷併頭皮撕裂傷、肋骨骨折併氣胸及肺部挫傷、腹
    部挫傷併脾臟破裂等傷害，亦有彰化基督教醫院診斷證明書
    2份在卷可稽（見警卷第15頁、本院98年度交簡字第95號卷
    第19頁）。足認被告之自白與事實相符，可以採信。
二、按汽車駕駛人駕駛汽車肇事致人受傷或死亡，應即採取救護
    或其他必要措施，並向警察機關報告，不得駛離或逃逸，道
    路交通管理處罰條例第62條第3項前段定有明文。被告為汽
    車駕駛人，對此項規定自應知之甚明。又因道路交通事故之
    發生，常非於被害人自己之鄰親家里，時有告救不能情事，
    乃科以肇事者須即採取救護或其他必要措施，並應向警察機
    關報告之法定義務，以防因就醫延誤致生無謂傷亡，並俾得
    通知傷亡者家屬到場，以明責任，是凡肇事人於行車肇事致
    人受傷或死亡，未即採取救護或其他必要措施，並向警察機
    關報告，即駕車逃逸者，均應依該規定處罰，至其事後是否
    受刑事訴追及已否與被害人達成民事和解，賠償損失，對其
    應受處罰一節，並不生影響。故汽車駕駛人駕駛汽車肇事，
    不論其責任之歸屬為何，即有義務留在肇事現場，採取救護
    或其他必要措施，並向警察機關報告，以維護他人之生命與
    其他用路人之交通安全。其立法目的，既係促使駕駛人於肇
    事致人死傷後，能對被害人即時救護，報告警察機關，以減
    少死傷，是該罪之成立只以行為人有駕駛動力交通工具肇事
    ，致人死傷而逃逸之事實為已足，至於行為人之肇事有無過
    失，則非所問（最高法院92年度台上字第4468號判決意旨參
    照）。被告既於前揭時、地，有駕駛上開自用小貨車與被害
    人丁○○騎乘之前揭機車發生碰撞，造成被害人丁○○人車
    倒地受傷，而未下車救護卻逕自逃逸之事實，則其肇事致人
    受傷逃逸之犯行，堪以認定，自應依法論科。
三、論罪科刑部分：
  (一)核被告所為，係犯刑法第185條之4之肇事致人傷害逃逸罪。
    至於道路交通管理處罰條例第86條第1項固規定，「汽車駕
    駛人無駕駛執照駕車、酒醉駕車、吸食毒品或迷幻藥駕車、
    行駛人行道或行經行人穿越道不依規定讓行人優先通行，因
    而致人受傷或死亡，依法應負刑事責任者，加重其刑至二分
    之一」。惟上開應依法加重其刑至二分之一之規定，法條係
    明定於汽車駕駛人有上述違規情形之一，而駕駛汽車致人傷
    亡，依法應負刑事責任時，始有其適用。亦即係於肇事者在
    一定之違規情形下，依法應負過失致人於死或過失傷害之刑
    事責任時，始有其適用。而刑法第185條之4規定之駕駛動力
    交通工具肇事，致人死傷而逃逸罪，其立法意旨係對一般動
    力交通工具駕駛人肇事致人死傷而逃逸之處罰，旨在懲罰肇
    事逃逸，自無上開道路交通管理處罰條例第86條第1項之適
    用（最高法院92年度台非第60號判決意旨參照）。本案被告
    未領有小型車駕駛執照而於前揭時、地駕車一情，固據其供
    承甚明，並有「證號查詢汽車駕駛人」資料1份在卷可參（
    見警卷第34頁），然如上所述，對其本案所犯之肇事逃逸罪
    ，仍無依道路交通管理處罰條例第86條第1項之規定，予以
    加重其刑之餘地，併此敘明。
  (二)爰審酌被告未有犯罪前科，有臺灣高等法院被告前案紀錄表
    1份在卷可參，素行尚佳；其於駕車肇事造成被害人丁○○
    受傷後，既未下車察看被害人之傷勢，亦未報警處理，亦未
    呼叫救護車或停留現場協助救護被害人，卻逕即駕車逃逸，
    罔顧被害人之生命、安全，所為甚有可議；惟念及被告於犯
    後坦承犯行，並已與被害人丁○○達成和解，有本院98年度
    彰交附民移調字第11號調解程序筆錄1份在卷可稽（見本院
    卷第13頁），犯後態度良好，暨斟酌其犯罪之動機、目的、
    手段及所生危害等一切情狀，乃核情量處如主文所示之刑。
    末按被告未曾因故意犯罪而受有期徒刑以上刑之宣告，及因
    一時疏忽致觸犯刑章，且犯後坦承犯行，亦已與被害人達成
    和解等情，均業如前述。其歷經此偵、審程序及刑之宣告，
    應知所警愓，信無再犯之虞。本院因認上開對其所宣告之刑
    ，以暫不執行為適當，乃依刑法第74條第1項第1款規定，併
    宣告緩刑二年，以啟自新。
、無罪部分：
一、聲請簡易判決處刑意旨另略以：被告明知飲用酒類後不得駕
    駛動力交通工具，詎仍於97年11月29日上午11時40分前某時
    ，引用酒類後，駕駛前揭車輛上路，終致不能安全駕駛，而
    於前揭時、地，與被害人丁○○發生車禍，嗣經警於同日下
    午4時許在其住處查獲，測得其呼氣酒精濃度為每公升0.27
    毫克。因認被告涉犯刑法第185條之3之服用酒類不能安全駕
    駛動力交通工具而駕駛罪嫌等語。
二、按犯罪事實應依證據認定之，無證據不得認定犯罪事實。刑
    事訴訟法第154條第2項定有明文；亦即被告未經審判證明有
    罪確定前，推定其為無罪，此為我國刑事訴訟之基本原則。
    又公訴案件犯罪證據之蒐集，及提起公訴後，對犯罪事實之
    舉證責任及指出證明之方法，均屬公訴人之職責。原則上法
    院僅於當事人之主張及舉證範圍內進行調查證據，其經法定
    程序調查證據之結果，認已足以證明犯罪事實時，始得為犯
    罪事實之認定。若所得證據其為訴訟上之證明，於通常一般
    人仍有合理之懷疑存在，尚未達於可確信其真實之程度者，
    在該合理懷疑尚未剔除前，自不能為有罪之認定。法院不得
    以偵查機關就某種犯罪之調查不易，即放棄上開原則之堅持
    ，以致違背刑事訴訟無罪推定及嚴格證明之原則，其理甚明
    。最高法院有94年度台上字第2033號判決意旨可循。
三、公訴人認被告涉犯刑法第185條之3之不能安全駕駛動力交通
    工具罪嫌，無非以：被告既於前揭肇事逃逸被逮時即有酒精
    反應，與案發時間相距甚近，則其逃逸當時應係擔心酒後駕
    車被發現所致，而非僅為無照駕駛；再者，警員查獲被告對
    其施作酒測時，被告有語無倫次、含糊不清及意識模糊等情
    形，有刑法第185條之3案件測試觀察紀錄表及酒精測定紀錄
    表等可參為其論據。
四、訊據被告堅決否認有公訴人所指之此部分犯行，辯稱：其於
    前揭時、地發生車禍之前，並未飲酒，係在車禍發生後，一
    時緊張趕快駕車回家，回到上址住處後，其伯父乙○○邀其
    至伊家中吃薑母鴨，席間有喝了一些酒，以致在同日下午警
    員查獲後實施酒測，呼氣中有酒精反應等語。
五、經查：
  (一)被告於97年11月29日上午11時40分許，在大村鄉○○○路27
    3號前，與被害人丁○○發生車禍而逃逸後，約於同日下午4
    時許始為警查獲一情，有被告之警詢筆錄在卷可參【見警卷
    第3頁】。亦即被告於肇事後至其被查獲時止，其間已經過4
    個多小時。又警員在查獲被告後，於97年11月29日下午4時
    46分許，對被告實施酒測時，被告有語無倫次、含糊不清及
    意識模糊等情狀，並經測得其呼氣酒精濃度為每公升0.27毫
    克，固有刑法第185條之3案件測試觀察紀錄表及酒精測定紀
    錄表各1份在卷可參【見警卷第10、12頁】。惟依此等證據
    所呈現之意義，被告有可能是在前揭車禍事故前飲酒，亦有
    可能係於車禍事故發生逃逸後始飲用。何況，依證人即被告
    之伯父乙○○於本院審理時結證稱：伊於97年11月29日當日
    中午，見被告返家後，有邀被告至伊住處吃薑母鴨，席間被
    告有喝點高粱酒等語甚明【見本院卷第43頁背面至44頁】。
    證人乙○○與被告雖有旁系三親等之血親關係，然證人乙○○對於所詰問之事項，敘述平實、具體；且衡諸酒後駕車之
    公共危險罪罰則（即處1年以下有期徒刑、拘役或科或併科
    新臺幣15萬元以下罰金），遠輕於偽證罪之罰則（即處7年
    以下有期徒刑），是證人乙○○當無甘冒偽證罪之處罰，而
    迴護被告，是證人乙○○之前揭證言，尚非不可採信。按此
    ，尚難憑上開刑法第185條之3案件測試觀察紀錄表及酒精測
    定紀錄表等證據，即遽而認定被告有於前揭車禍發生前引用
    酒類之事實。
  (二)至於公訴人謂被告之肇事逃逸，應係擔心酒後駕車被發現所
    致一節，然駕駛人於肇事後為何逃逸，涉及該犯罪人之犯罪
    動機及心態等問題，有可能係為免酒後駕車情事被發現，但
    亦有能係為逃避肇事後所衍生之民、刑事責任，或為掩蓋其
    他犯罪亦有可能，原因多端，尚難一概而論。因公訴人以被
    告之肇事逃逸，而認被告在前揭肇事前有引用酒類致不能安
    全駕駛一節，於經驗法則上，仍存有可疑之處，尚難遽予憑
    採。
六、基上所述，就此部分，因依公訴人所提出之現有證據，尚不
    足以使本院對被告形成有罪之確信，則基於「罪證有疑，利
    於被告」之證據法則，自應對被告諭知無罪之判決。
肆、公訴不受理部分：
一、聲請簡易判決處刑意旨另略以：被告於前揭時、地，駕駛車
    輛不慎與被害人丁○○騎乘之機車發生碰撞，造成被害人丁○○人車倒地，受有頭部外傷併頭皮撕裂傷、肋骨骨折併氣
    胸及肺部挫傷、腹部挫傷併脾臟破裂等傷害。因認被告涉有
    刑法第284條第1項前段之過失傷害罪嫌等語。
二、按告訴乃論之罪，告訴人於第一審辯論終結前，得撤回其告
    訴；告訴經撤回者，應諭知不受理之判決，刑事訴訟法第23
    8條第1項及第303條第3款分別定有明文。
三、查告訴人即被害人丁○○之配偶丙○○○告訴被告過失傷害
    案件，檢察官之聲請簡易判決處刑書認係觸犯刑法第284條
    第1項前段之過失傷害罪。依同法第287條前段規定，須告訴
    乃論。再查，告訴人丙○○○為被害人丁○○之配偶，有其
    個人之戶籍資料查詢結果1份在卷可參【見本院卷第20頁】
    。本件被告被訴過失傷害部分，已據告訴人丙○○○撤回告
    訴，有其於98年10月23日提出之刑事撤回告訴狀在卷可憑。
    依上開說明，就此部分，自應諭知不受理之判決。
據上論斷，應依刑事訴訟法第452條、第299條第1項前段、第301
條第1項、第303條第3款，刑法第185條之4、第74條第1項第1款
，判決如主文。
本案經檢察官林于人到庭執行職務。
中    華    民    國    98    年    11    月    26    日
                    交通法庭    審判長法  官  李進清
                                      法  官  洪志賢
                                      法  官  陳銘壎
以上正本證明與原本無異。
如不服本判決應於收受判決後10日內向本院提出上訴書狀，並應
敘述具體理由；其未敘述上訴理由者，應於上訴期間屆滿後20日
內向本院補提理由書(均須按他造當事人之人數附繕本)「切勿逕
送上級法院」。
告訴人或被害人對於判決如有不服具備理由請求檢察官上訴者，
其上訴期間之計算係以檢察官收受判決正本之日期為準。
中    華    民    國    98    年    11    月    26    日
                                      書記官  楊筱惠
附錄本案論罪科刑法條全文：
中華民國刑法第185條之4
駕駛動力交通工具肇事，致人死傷而逃逸者，處6月以上5年以下
有期徒刑。


司法院資訊處製作；財團法人民間司法改革基金會備份。
